【裁判字號】    95,矚訴,1
【裁判日期】    950427
【裁判案由】    貪污等
【裁判全文】
臺灣臺北地方法院刑事裁定               95年度矚訴字第1號
聲  請  人  臺灣臺北地方法院檢察署檢察官
被      告  甲○○
選任辯護人  成介之律師
被      告  乙○○
選任辯護人  蔡坤鐘律師
            吳宏城律師
上列被告等因貪污等案件，本院裁定如下：
    主  文
甲○○、乙○○應予限制出境。
    理  由
一、本件被告甲○○及乙○○二人因涉嫌貪污等案件，被告甲○
    ○及乙○○先後於民國九十四年六月二日及同年月三日，經
    檢察官訊問後，認被告二人犯罪嫌疑重大，有事實足認為有
    逃亡之虞，而分別准予交保新臺幣（下同）三十萬元及五十
    萬元後釋放，檢察官復於九十五年二月二十二日、同年三月
    七日分別對被告乙○○及甲○○予以限制出境，嗣於同年三
    月十四日以被告甲○○涉犯刑法第一百三十二條第一項之洩
    漏國防以外應秘密之消息罪嫌、貪污治罪條例第四條第一項
    第五款之違背職務收受賄賂及不正利益罪嫌，被告乙○○涉
    犯貪污治罪條例第十一條第一項之交付賄賂及不正利益罪嫌
    等案件，向本院提出公訴，於九十五年四月十一日繫屬於本
    院。
二、按法院對於被告為限制出境之強制處分，性質上屬於限制住
    居之一種，其目的在防止被告逃亡，以確保被告能於審判程
    序中隨時到庭，以保全刑事審判程序之順利進行。本件被告
    二人所涉犯行有檢察官起訴書上證據清單所載之證據（共七
    十六項）在卷可稽，則由上開證據之形式上以觀，本件自有
    事實足認足認被告二人犯罪嫌疑重大，且本案係社會矚目之
    重大案件，有關高速公路電子收費系統建置及營運（即所謂
    ＥＴＣ系統）所涉之相關利益高達數千億元，對人民之權益
    有重大影響，而系爭ＥＴＣ系統得標之遠東聯盟之紅外線合
    作廠商係屬奧地利商ＥＦＫＯＮ，而被告甲○○所涉臺灣鐵
    路管理局採購「計軸系統」部分，亦與法商Ａｌｃａｔｅｌ
    公司之人員有所聯繫，且被告甲○○之姐定居美國，本院綜
    合全案卷證，認被告二人倘若出國後，很有可能在國外尋求
    奧援而棄保潛逃，無法保證其等於本院審理時隨時得以到庭
    應訊，是本院認限制被告二人出境，為防止被告二人逃亡以
    保全刑事程序有效進行之有效及必要手段，且斟酌被告二人
    所犯本案係社會矚目案件，對於政府施政及人民權益均有重
    大影響，對被告二人限制出境與為達成本案犯罪追訴程序之
    保全目的間合乎比例原則，被告甲○○於本院九十五年四月
    二十七日準備程序時辯稱：其母年事已高，需赴大陸就醫云
    云，惟依其當庭所述，其母系罹患帕金森氏症，肢體行動不
    便，然依據臺灣現今之醫療技術水準，應可治療該等疾病，
    且其尚有其他手足居住新店地區，就近照料其母，足以分擔
    其照料高齡老母之責，再者，被告甲○○稱：其擔任臺灣碳
    排放交易推廣協會之執行長，需代表該協會出國參加國際會
    議云云，然依其當庭所述，上開協會係一民間組織，依其當
    庭提出上開協會之函文內容以觀，該協會既然另有理事長及
    秘書長代表出國參加該國際會議，則被告甲○○並無一定出
    國參加該國際會議之必要；另被告乙○○於本院九十五年四
    月二十七日準備程序時辯稱：其母自八十六年以後罹患尿毒
    症，需經常由其陪同前往萬芳醫院看病、洗腎云云，查萬芳
    醫院係屬國內之醫療機構，本院對被告乙○○為限制出境之
    處分，對於其盡人子侍奉母親之孝道並無影響，且被告乙○
    ○於八十六年後其母罹病以來，亦有多次出國紀錄，有入出
    境查詢結果一份附於本院卷可稽，顯見被告乙○○是否出境
    與其母罹病間並無必要關連；又被告二人均辯稱：其二人自
    調查局詢問及檢察官偵查以來，均準時出庭，配合偵查云云
    ，然被告二人現已遭檢察官起訴，檢察官認被告甲○○涉犯
    貪污治罪條例第四條第一項第五款之違背職務收受賄賂及不
    正利益罪嫌，屬最輕本刑五年以上有期徒刑之重罪，且經檢
    察官具體求刑有期徒刑十二年，被告乙○○經檢察官具體求
    刑有期徒刑四年，併科二百萬元罰金，本案時空背景已與檢
    調偵查階段顯有不同，自不能以被告二人在檢調偵查時均準
    時出庭而認其二人將來無逃亡之可能，被告二人所為上開辯
    解均不足採。綜上，本院認被告二人犯罪嫌疑重大，有逃亡
    之虞，應予限制出境，特此裁定。
中    華    民    國    95    年    4     月    27    日
                  刑事第九庭審判長法  官  蘇素娥
                                  法  官  葉珊谷
                                  法  官  林怡秀
本件正本證明與原本無異。
如不服本裁定，應於送達後五日內，向本院提出抗告狀。
                                  書記官  林義盛
中    華    民    國    95    年    4     月    27    日


司法院資訊處製作；財團法人民間司法改革基金會備份。
